【裁判字號】    98,交易,169
【裁判日期】    980423
【裁判案由】    過失傷害
【裁判全文】
臺灣板橋地方法院刑事判決             98年度交易字第169號
公  訴  人  臺灣板橋地方法院檢察署檢察官
被      告  乙○○
上列被告因業務過失傷害案件，經檢察官提起公訴（98年度調偵
字第344 號），本院判決如下：
    主  文
乙○○從事業務之人，因業務上之過失傷害人，處有期徒刑肆月
，如易科罰金，以新臺幣壹仟元折算壹日。
    事  實
壹、乙○○為營業小客車司機，從事駕駛業務，於民國97年4 月
    28日下午5 時31分許，駕駛車牌號碼996-MR號營業小客車，
    沿臺北縣永和市○○路往永利路方向行駛，途經林森路、永
    元路交岔路口，本應注意兩車併行之間隔，而當時天候晴，
    夜間有照明，柏油路面乾燥，無缺陷，無障礙物，視距良好
    ，並無不能注意之情事，竟疏於保持併行間隔，貿然前行，
    致於超越同向車道右前方甲○○騎乘之車牌號碼771-CGN 號
    重型機車時，右側車身擦撞該機車，甲○○因而人車倒地，
    受有左肩鎖骨粉碎性骨折之傷害。乙○○肇事後，於尚不知
    何人肇事之臺北縣政府警察局永和分局交通分隊警員前往現
    場處理時，承認為肇事人。
貳、案經甲○○訴由臺北縣政府警察局永和分局報請臺灣板橋地
    方法院檢察署檢察官偵查起訴。
    理  由
壹、按被告以外之人於審判外之言詞或書面陳述，除法律有規定
    者外，不得作為證據，刑事訴訟法第159 條第1 項定有明文
    。而被告以外之人於審判外之陳述，經當事人於審判程序同
    意作為證據，法院審酌該言詞陳述或書面陳述作成時之情況
    ，認為適當者，得為證據，則為同法第159 條之5 第1 項所
    明定。告訴人甲○○於司法警察調查時之陳述，雖係被告乙
    ○○以外之人於審判外之陳述，惟被告於本院審判程序同意
    作為證據（見本院98年4 月9 日審判筆錄），復經審酌其言
    詞陳述之情況，認為適當，應認有證據能力。
貳、認定犯罪事實之證據及理由
一、訊據被告矢口否認有何業務過失傷害犯行，辯稱：伊行駛於
    林森路快車道通過永元路口，乃告訴人騎乘機車違規駛入快
    車道，自右後方擦撞伊駕駛之營業小客車，伊就本件交通事
    故並無過失云云。經查：
  (一)被告為營業小客車司機，於97年4 月28日下午5 時31分許，
    駕駛車牌號碼996-MR號營業小客車，沿臺北縣永和市○○路
    往永利路方向行駛，途經林森路與永元路交岔路口，與同向
    車道右側告訴人騎乘之車牌號碼771-CGN 號重型機車發生擦
    撞之事實，業據被告於警詢、檢察官訊問及本院審理時坦承
    不諱，核與告訴人於警詢及本院審理時具結證述之情節大致
    相符，並有臺北縣政府警察局永和分局交通分隊事故現場圖
    、道路交通事故調查報告表各1 件、採證照片18幀附卷可資
    佐證，俱徵被告此部分自白與事實相符。而告訴人因本件交
    通事故受有左肩鎖骨粉碎性骨折之傷害，亦有天主教耕莘醫
    院永和分院診斷證明書1 件在卷足稽。上開事實，均堪認定
    。
  (二)告訴人於本院審理時具結證稱：「我……沿林森路走，我要
    從慢車道轉到快車道，然後我就被被告從後面撞我……」、
    「因為我車子左方後面有擦撞痕跡，我感覺他是從後面撞我
    。」等語（見本院98年4 月9 日審判筆錄），被告於警詢時
    亦供承：「我駕駛營小客996-MR沿林森路往永利路方向直行
    ，因我想左轉永利路，故我在過了林森、永元路口時，向左
    變換車道，至林森路由左數來第二車道，至肇事地點時，我
    見對方普重機771-CGN 在我右前方約一部自小客的長度再長
    一些，我見到對方時，對方不斷向左變換車道，於是我按喇
    叭，並從她左方直行通過，但對方仍與我發生碰撞……。」
    、「對方在我右前方約一部汽車長再長一些，我按喇叭提醒
    對方並由她左側直行通過。」等語（見臺灣板橋地方法院檢
    察署97年度偵字第33453 號偵查卷宗第4 頁），並與卷附車
    損照片對照觀之，足認被告駕駛汽車原在告訴人左後側，行
    至上開交岔路口處，確有往前超越告訴人機車之行止，而於
    兩車併行之際，以右後車身擦撞告訴人機車左側車身，造成
    刮擦痕；被告辯稱：伊行駛於告訴人機車前方，遭告訴人自
    右後方追撞云云，顯非事實。
  (三)又被告駕駛汽車於與告訴人騎乘機車併行之際，與之發生碰
    撞，致該機車倒地後，勢須相當距離始足煞停其車輛，是其
    肇事後車輛停放位置在倒地機車前方，與肇事前兩車位置前
    後並無邏輯上之必然關係，被告以其肇事後車輛停放地點係
    在機車倒地位置前，推論其車輛係行駛於告訴人機車前方，
    遭告訴人自右後方追撞，不足為據。再者，依上開事故現場
    圖及照片所示，告訴人騎乘之機車倒地處，係在林森路、永
    元路交岔路口，前方五車道間繪有白虛線，為分隔同向車道
    或作為行車安全距離之辨識線，而非分隔快慢車道之白實線
    ，是本件交通事故地點及其前方並無快慢車道之分，被告以
    告訴人違規駛入快車道為肇事原因，亦無可採。
  (四)按汽車行駛時，駕駛人應注意兩車併行之間隔，道路交通安
    全規則第94條第3 項定有明文，此為汽車駕駛人駕駛汽車應
    盡之注意義務。而依卷附道路交通事故調查報告表所載，本
    件事故發生時天候晴，夜間有照明，柏油路面乾燥，無缺陷
    ，無障礙物，視距良好，當無不能注意之情事。被告駕車行
    經上開路段，既見右前方有告訴人騎乘機車往左偏行，自應
    注意於超越該車之際，保持併行間隔，詎被告怠於注意，貿
    然前行，因而擦撞告訴人騎乘之機車，致告訴人受傷，被告
    之過失，及其過失行為與告訴人所受傷害間之相當因果關係
    ，均至為灼然。
  (五)綜上，本案事證明確，被告犯行堪予認定。
二、核被告所為，係犯刑法第284 條第2 項前段業務過失傷害罪
    。被告肇事後，向不知何人肇事之臺北縣政府警察局永和分
    局交通分隊警員自首肇事致人受傷，有臺北縣政府警察局永
    和分局道路交通事故肇事人自首情形紀錄表1 件存卷為憑，
    依刑法第62條前段規定，減輕其刑。爰審酌被告從事駕駛業
    務，未盡注意義務，所肇告訴人傷勢非微，應予非難，兼衡
    被告之素行、智識程度及其過失情節，暨被告犯罪後之態度
    等一切情狀，量處如主文所示之刑，並諭知易科罰金之折算
    標準，資為懲儆。
據上論斷，應依刑事訴訟法第299 條第1 項前段，刑法第284 條
第2 項前段、第41條第1 項前段、第62條前段，刑法施行法第1
條之1 ，判決如主文。
本案經檢察官馬中人到庭執行職務。
中    華    民    國    98    年    4     月    23    日
                        交通法庭  法  官  廖怡貞
以上正本證明與原本無異
如不服本判決，得自收受送達翌日起10日內，向本院提出上訴狀
，上訴於臺灣高等法院（須附繕本）。
                                  書記官  林惠齡
中    華    民    國    98    年    4     月    23    日
附錄本案論罪科刑法條全文：
中華民國刑法第284條：
因過失傷害人者，處6 月以下有期徒刑、拘役或500 元以下罰金
，致重傷者，處1 年以下有期徒刑、拘役或500 元以下罰金。
從事業務之人，因業務上之過失傷害人者，處1 年以下有期徒刑
、拘役或1000元以下罰金，致重傷者，處3 年以下有期徒刑、拘
役或2000元以下罰金。


司法院資訊處製作；財團法人民間司法改革基金會備份。
